【裁判字號】    98,壢簡,1707
【裁判日期】    980731
【裁判案由】    偽造文書
【裁判全文】
臺灣桃園地方法院刑事判決            98年度壢簡字第1707號
聲  請  人  臺灣桃園地方法院檢察署檢察官
被      告  乙○○
上列被告因偽造文書案件，經檢察官聲請以簡易判決處刑（97年
度偵緝字第1477號），本院判決如下：
    主  文
乙○○共同行使偽造私文書，足以生損害於公眾及他人，處有期
徒刑參月，如易科罰金，以銀元參佰元（即新臺幣玖佰元）折算
壹日，減為有期徒刑壹月又拾伍日，如易科罰金，以銀元參佰元
（即新臺幣玖佰元）折算壹日。偽造之「國寶精密工業股份有限
公司93年薪資給付明細表」領款人簽章欄上之「甲○○」印文拾
貳枚均沒收。
    事實及理由
一、本件犯罪事實及證據均引用檢察官聲請簡易判決處刑書所載
    （如附件聲請書）。
二、上揭事實，業據被告乙○○於檢察官偵查中坦承不諱，核與
    證人甲○○於警詢、證人江衍山、甲○○、沈聰麟、郭貴樁
    於檢察官偵查時證述甚詳，並有財政部臺灣省北區國稅局93
    年度未申報核定之綜合所得稅核定通知書、「國寶精密工業
    股份有限公司93年薪資給付明細表」、告訴人甲○○國民身
    分證及估價單影本各1 份等資料在卷可憑，故本案除被告之
    自白外，復有前述之各項補強證據，與被告之自白互核足以
    補強被告自白之真實性，足證被告上開任意性自白與事實相
    符，堪以信實。綜上所述，本件事證明確，被告犯行堪以認
    定，應依法論科。
三、按被告於為上開犯行後，刑法部分條文業經修正公布，並於
    95年7 月1 日施行。修正後刑法第2 條第1 項之規定，係規
    範行為後法律變更所生新舊法律比較適用之準據法，於修正
    後刑法施行後，應適用新法第2 條第1 項規定之從舊從輕之
    原則為比較，適用最有利於行為人之法律。比較時應就罪刑
    有關之共犯、未遂犯、想像競合犯、牽連犯、連續犯、結合
    犯，以及累犯加重、自首減輕暨其他法定加減原因（如身分
    加減）與加減例等一切情形，綜其全部罪刑之結果而為比較
    （最高法院95年度第8 次刑事庭會議決議參照）。又如涉及
    裁量權行使者，須於裁量行使時，方有比較適用問題，如易
    科罰金、易服勞役、緩刑及保安處分之宣告等。故前述一般
    綜合罪刑之結果而為比較，以決定罪刑之適用時，不就易科
    罰金等列為比較，必須已決定為緩刑、保安處分之宣告，所
    處之刑得易科罰金或易服勞役時，始就各該緩刑等部分決定
    其適用標準，此部分得予割裂適用，是為例外。就易科罰金
    、易服勞役而言，則應依修正後刑法第2 條第1 項規定，分
    別適用最有利於行為人之法律（最高法院95年度臺上字第51
    25、5343、6171號判決意旨參照）。至行為後刑法條文經修
    正，惟無有利、不利情形，應適用裁判時法（最高法院95年
    度第21次刑事庭會議決議參照）。經查：
  (一)關於法定罰金刑最低度部分：修正前刑法第33條第5 款規
    定為銀元1 元（並依罰金罰鍰提高標準條例第1 條前段規定
    提高10倍後，折算為新臺幣30元）以上，修正後刑法第33條
    第5 款則修正為新臺幣1000元以上，以百元計算，自以行為
    時之法律對被告較為有利。
  (二)關於易科罰金部分：修正前刑法第41條規定：「犯最重本
    刑為5 年以下有期徒刑以下之刑之罪，而受6 個月以下有期
    徒刑或拘役之宣告，因身體、教育、職業、家庭之關係或其
    他正當事由，執行顯有困難者，得以（銀元）1 元以上（銀
    元）3 元以下折算1 日，易科罰金。但確因不執行所宣告之
    刑，難收矯正之效，或難以維持法秩序者，不在此限。併合
    處罰之數罪，均有前項情形，其應執行之刑逾6 月者，亦同
    。」並依罰金罰鍰提高標準條例第2 條規定，就易科罰金折
    算1 日之數額提高為100 倍，修正後刑法第41條規定：「犯
    最重本刑為5 年以下有期徒刑以下之刑之罪，而受6 個月以
    下有期徒刑或拘役之宣告者，得以新臺幣1000元、2000元或
    3000元折算1 日，易科罰金。但確因不執行所宣告之刑，難
    收矯正之效，或難以維持法秩序者，不在此限。前項規定於
    數罪併罰，其應執行之刑未逾6 月者，亦適用之。」，而罰
    金罰鍰提高標準條例第2 條有關易科罰金折算1 日之數額提
    高倍數規定，即不再適用；比較修正前後之易科罰金折算標
    準，以修正前刑法第41條之規定較有利於被告。
  (三)關於共犯部分：修正前刑法第28條規定：「二人以上共同
    實施犯罪之行為者，皆為正犯」；新法修正施行後，將「實
    施」改為「實行」，而成為：「二人以上共同實行犯罪之行
    為者，皆為正犯」，其修正理由係為釐清陰謀共同正犯、預
    備共同正犯、共謀共同正犯是否合乎本條規定之正犯要件。
    而本案被告與江衍山間既有犯意聯絡及行為分擔，即屬實行
    犯罪行為之正犯，不論依修正前、後之規定，皆屬共同正犯
    ，故修正後之規定並未較有利於被告。
  (四)綜上所述，本件自應依修正後刑法第2 條第1 項前段，適
    用修正前刑法之規定，較有利於被告。
四、被告明知告訴人甲○○並未在國寶公司、江衍山之大發水電
    行等處任職，竟未經告訴人之同意或授權，先由姓名年籍不
    詳綽號「阿月」之成年女子，在國寶精密工業股份有限公司
    93年薪資給付明細表上偽造「甲○○」之印文12枚，復將上
    開偽造之國寶精密工業股份有限公司93年薪資給付明細表及
    告訴人之國民身分證影本，交付予江衍山（業經臺灣板橋地
    方法院審結並執行完畢），再由江衍山交付給證人即國寶精
    密工業股份有限公司負責人沈聰麟而行使，以支領工資，表
    示告訴人係支領薪資之員工。是核被告所為，係犯刑法第21
    6 條、第210 條之行使偽造私文書罪。其偽造印文之行為係
    偽造文書之階段行為，而偽造文書之低度行為復為行使之高
    度行為所吸收，均不另論罪。被告與江衍山就上揭行使偽造
    私文書犯行間，有犯意聯絡與行為分擔，為共同正犯。審酌
    被告乙○○並無前科，素行良好，有臺灣高等法院被告前案
    紀錄表1 份附卷可憑，及被告與江衍山未經告訴人甲○○授
    權及同意，逕行偽造「甲○○」之印文，向國寶精密工業股
    份有限公司請領薪資，以達江衍山自身需請領工資之目的，
    損害甲○○、國寶精密工業股份有限公司、及稅捐稽徵機關
    核課稅額之正確性，其危害非輕，兼衡被告之犯罪動機、目
    的、手段及犯罪坦承犯行，態度尚佳等一切情狀，量處如主
    文所示之刑，並諭知易科罰金之折算標準。末查，被告之犯
    罪時間係在96年4 月24日以前，雖被告前經臺灣板橋地方法
    院檢察署於96年11月28日以板檢榮偵行緝字第5401號通緝書
    通緝在案，然該通緝期間係在中華民國九十六年罪犯減刑條
    例施行（即96年7 月16日）之後，而未符該條例第5 條不得
    減刑規定之要件，仍應依中華民國九十六年罪犯減刑條例第
    2 條第1 項第3 款、第7 條之規定，應減其宣告刑二分之一
    ，並依同條例第9 條規定，諭知易科罰金之折算標準。
五、至「國寶精密工業股份有限公司93年薪資給付明細表」領款
    人簽章欄上偽造之「甲○○」印文12枚，係偽造之印文，業
    如前述，應依刑法第219 條規定，不問屬於犯人與否，均宣
    告沒收之，附此敘明。
六、據上論斷，應依刑事訴訟法第449 條第1 項、第3 項、第45
    4 條第2 項、第450 條第1 項，修正後刑法第2 條第1 項前
    段，修正前刑法第28條、第216 條、第210 條、第41條第1
    項前段、第219 條，刪除前罰金罰鍰提高標準條例第2 條，
    中華民國九十六年罪犯減刑條例第2 條第1 項第3 款、第7
    條、第9 條，逕以簡易判決處刑如主文所示。
中    華    民    國    98    年    7     月    31    日
                  刑事第五庭    法  官   潘政宏
以上正本證明與原本無異。
如不服本判決，應於判決送達後10日內向本院提出上訴狀（應附
繕本）。
                                書記官   林新裕
中    華    民    國    98    年    8     月    4     日
附錄本案論罪科刑法條全文：
中華民國刑法第210 條(偽造變造私文書罪)
偽造、變造私文書，足以生損害於公眾或他人者，處五年以下有
期徒刑。
中華民國刑法第216條(行使偽造變造或登載不實之文書罪)
行使第210條至第215條之文書者，依偽造、變造文書或登載不實
事項或使登載不實事項之規定處斷。


司法院資訊處製作；財團法人民間司法改革基金會備份。
